---
title: "Problema 2 - Checkpoint 2"
author: "???"
date: "26 de julho de 2016"
output: html_document
---

```{r setup, include=FALSE}
knitr::opts_chunk$set(echo = FALSE)
knitr::opts_chunk$set(message = FALSE)
knitr::opts_chunk$set(warning = FALSE)
```

<div style="text-align: justify">
#Investigando os gastos dos deputados brasileiros#
##Introdução##
Esta análise foi realizada com o objetivo de verificar como os deputados brasileiros utilizam a verba destinada ao custeio de suas atividades parlamentares, chamada cota parlamentar. A cota parlamentar foi instituída em 2009 em substituição à verba indenizatória e pode ser utilizada para o pagamento de, entre outras coisas, despesas com meios de locomoção, serviços de comunicação, manutenção de escritórios de apoio, assinatura de publicações, alimentação e hospedagem. Uma descrição mais completa pode ser encontrada no site da câmara dos deputados
Os dados utilizados foram obtidos através do Portal da Transparência da câmara dos deputados e dizem respeito ao período entre janeiro e julho de 2016.  

###Quais deputados gastam mais em cursos e palestras? E menos?###
O principal ponto que estávamos interessados em observar era como os deputados gastam sua cota parlamentar em despesas da categoria de atividades de qualificação, como participação em cursos e palestras.
Abaixo podemos observar quais são os deputados que mais gastaram e os que menos gastaram em cursos e palestras até o início de julho de 2016.

```{r}
source("gastos_lib.R")

library("dplyr")
library("ggplot2")
library("ggthemes")

dados = ler_gastos()

dados = dados %>%
  select(nuDeputadoId,
        txNomeParlamentar,
        sgPartido,
        sgUF,
        txtDescricao,
        txtNumero,
        txtDescricaoEspecificacao,
        indTipoDocumento,
        vlrLiquido,
        numMes)

dados$txtDescricao = as.factor(dados$txtDescricao)
dados$txtDescricaoEspecificacao = as.factor(dados$txtDescricaoEspecificacao)

dados_palestras = dados %>%
  filter(txtDescricao == "PARTICIPAÇÃO EM CURSO, PALESTRA OU EVENTO SIMILAR") 

gastos_palestras = dados_palestras %>%
  group_by(txNomeParlamentar) %>%
  summarise(total = sum(vlrLiquido)) %>%
  left_join(dados_palestras, by="txNomeParlamentar") %>%
  select(txNomeParlamentar, total, sgPartido) %>%
  distinct()

ggplot(data=arrange(gastos_palestras, total), mapping=aes(x=reorder(txNomeParlamentar, total), y=total, fill=sgPartido)) +
  geom_bar(stat="identity") +
  theme_bw() + 
  labs(title="Gastos dos deputados com aprimoramentos", x="Parlamentar", y="Gastos com aprimoramentos (R$)") +
  coord_flip() +
  scale_fill_colorblind(name="Partido")

deputados = dados %>%
  group_by(txNomeParlamentar) %>%
  summarise(total = n()) %>%
  distinct()

total_deputados = nrow(deputados)

total_deputados_s_qualificacao = nrow(deputados %>%
  anti_join(gastos_palestras, by="txNomeParlamentar"))
```

Agora, é possível observar que os deputados que mais gastaram com aprimoramentos foram a deputada Leandre do PV e as deputadas Soraya Santos e Dulce Miranda, ambas do PMDB. `r total_deputados_s_qualificacao` deputados não gastaram com aprimoramentos no período, o que corresponde a `r round(total_deputados_s_qualificacao * 100 / total_deputados, 2)`% dos parlamentares. Nossos deputados parecem pouco interessados em participar de eventos do tipo. Qual poderia ser a razão por trás disso?  
</div>